【裁判字號】    99,交抗,298
【裁判日期】    990409
【裁判案由】    聲明異議
【裁判全文】
臺灣高等法院臺中分院刑事裁定         99年度交抗字第298號
抗  告  人
即受處分人  甲○○
上列抗告人因聲明異議案件，不服臺灣南投地方法院中華民國
99年3月4日所為裁定（98年度審交聲字第616號）提起抗告，本
院裁定如下:
    主  文
抗告駁回。
    理  由
一、本件抗告意旨略以：抗告人於民國98年8月31日5時20分許，
    駕駛車牌號碼3R-8739自小客車，行經南投縣埔里鎮○○路
    ○段307號前，因右側超車，其車體右前方旗桿碰撞電動代
    步車蓬架桿，並非重力撞擊而未感覺擦撞事宜，並非知情而
    刻意肇事逃逸；且其與被害人黃明源夫婦熟識20幾年，實無
    逃逸之由，至於擦撞後，停車地點為埔里鎮○○里○○○街
    13號為抗告人住居所，並非暫時停放處。而基於職業需求及
    經濟壓力之下，其又已與被害人黃明源達成和解，請求撤銷
    吊銷駕照之處分云云。
二、經查原處分機關略以：異議人即受處分人甲○○於民國98年
    8月31日5時20分許，駕駛車牌號碼3R-8739號自小客車，行
    經南投縣埔里鎮○○路○段307號前，因「在前行車之右側
    超車」、「汽車駕駛人駕駛汽車肇事致人受傷而逃逸」之違
    規，經南投縣政府警察局交通警察隊埔里交通警察分隊警員
    循線查獲後，摯填投警交字第JC0000000號舉發違反道路交
    通管理事件通知單舉發其違規。嗣異議人於應到案期限前提
    出申訴，經原處分機關函請原舉發機關調查結果仍認違規屬
    實，原處分機關遂分別依道路交通管理處罰條例第47條第3
    款、第62條第4項前段及第67條第3項之規定，於98年10月8
    日以投監四字第裁65-JC0000000號違反道路交通管理事件裁
    決書，裁處異議人罰鍰新台幣1200元、6000元（共計7200元
    ），並吊銷駕駛執照，1年內禁考，於法並無不合等語。
三、抗告人即受處分人向原審法院聲明異議意旨略以：係因車體
    右前方旗桿碰撞電動代步車蓬架桿，並非車體直接碰撞而未
    感覺擦撞，擦撞後伊停放在距該擦撞地點150公尺左右，無
    逃逸之嫌，且業與對方達成和解，伊家庭經濟拮据、壓力大
    ，上有父母、下有子女要扶養，若遭吊銷駕照1年，難維生
    計，請撤銷原處分等語。
四、按汽車駕駛人駕駛汽車肇事致人受傷者，應即採取救護措施
    及依規定處置，並通知警察機關處理，不得任意移動肇事汽
    車及現場痕跡證據，違反者處3000元以上，9000元以下罰鍰
    ；又前項駕駛人肇事致人受傷而逃逸者，吊銷其駕駛執照；
    汽車駕駛人，曾依本條例其他各條規定吊銷駕駛執照者，1
    年內不得考領駕駛執照，道路交通管理處罰條例第62條第3
    項、第4項前段、第67條第3項規定參照。再汽車駕駛人駕駛
    汽車肇事致人受傷而逃逸者，於期限內繳納或到案聽候裁決
    者，處6000元罰鍰，為違反道路交通管理事件統一裁罰基準
    表及處理細則所明定。
五、經查：
（一）抗告人即受處分人甲○○駕駛車號3R－8739號自用小客車
      ，於98年8月31日上午5時20分許，行經南投縣埔里鎮○○
      路○段307號前，有「在前行車之右側超車」之違規等情
      ，有舉發單1紙附卷可稽，且有監視器畫面列印共5張附於
      南投地方法院檢察署98年度偵字第4130號卷內可按，亦為
      異議人所不否認。異議人於前揭時間、地點，其所駕駛車
      輛右前方車頭不慎撞擊黃明源所駕駛代步輔助車之左後側
      車身，造成黃明源倒於路邊，致其受有右肋骨閉鎖性骨折
      、右大腿挫傷等傷害。異議人明知其已駕車肇事致人受傷
      ，竟未下車對受傷之黃明源施以救護或為其他必要之措施
      ，即逕行駕車駛離現場。嗣經路人發現並報警處理，員警
      前往上揭車禍現場蒐證後循線查悉上情。此有警詢筆錄、
      偵訊筆錄各1份舉發單1紙、南投縣政府警察局埔里分局道
      路交通事故現場圖、道路交通事故調查表（一）（二）、
      南投縣政府警察局道路交通事故肇事人自首情形記錄表各
      1份、現場照片及監視器列印照片共16張附於該署98年度
      偵字第4130號卷內可證。
（二）而所謂「肇事逃逸」，祇以行為人有駕駛動力交通工具肇
      事而逃逸之事實為已足，至行為人之肇事有否過失，則非
      所問（最高法院91年度台上字第3776號判決意旨參照），
      況車禍肇事之雙方當事人，在未經釐清責任之前，究竟孰
      有過失？通常係雙方各執一詞。故為釐清雙方肇事責任歸
      屬，道路交通事故處理辦法第3條第4款、第5款即明定：
      肇事人或駕駛人不得任意移動肇事車輛及現場痕跡證據，
      並應先通知警察機關到場處理。換言之，汽車駕駛人一旦
      發生交通事故，除於無人受傷或死亡且當事人當場自行和
      解之情形外，即不得任意移動車輛及現場痕跡證據，並應
      先通知警察機關處理。倘若有任意駕車離開現場之情形，
      即屬肇事逃逸之行為。
（三）又參諸道路交通管理處罰條例第62條第1項後段規定之立
      法本旨，在於道路交通事故發生後，應即時採取必要之措
      施，以防損害範圍之擴大。蓋如駕駛人於肇事後，隨即駕
      車逃離現場，不僅使肇事責任認定困難，更可能使被害人
      求償無門。而本件受處分人對於其駕車發生交通事故之事
      實既有認識，進而決意擅自駛離現場，自係肇事逃逸。
六、綜上所述，抗告人於前揭時、地，固有汽車駕駛人駕駛汽車
    致人受傷而逃逸之違規，原處分機關依道路交通管理處罰條
    例第62條第4項前段、第67條第3項規定而裁處「關於吊銷駕
    駛執照、1年內禁考」，經核無不當。而抗告人不服向原審
    法院聲明異議，原審法院認其聲明異議為無理由，因而駁回
    其異議，亦核無不合，抗告人仍執陳前詞，據以提起抗告，
    為無理由，應予駁回。
七、據上論結，應依道路交通案件處理辦法第26條，刑事訴訟
    法第412條，裁定如主文。
中    華    民    國    99    年    4    月      9    日
            刑事第四庭    審判長法  官  洪 耀 宗
                                法  官  蔡王金全
                                法  官  劉 登 俊
以上正本證明與原本無異。
不得再抗告。
                                書記官  王 朔 姿
中    華    民    國    99    年    4     月    9     日

司法院資訊處製作；財團法人民間司法改革基金會備份。
